臺灣新北地方法院民事判決 
　　　　　　　　　　　　　　　　　　 110年度訴字第1669號
原　　　告　黃劉玉燕
訴訟代理人　黃國城　
被　　　告　張雅婷　

上列當事人間請求遷讓房屋等事件，本院於民國110 年11月19日
言詞辯論終結，判決如下：
    主  文
被告應將坐落新北市○○區○○路○段○○○號二樓房屋全部遷
讓返還原告。
被告應給付原告新臺幣參萬捌仟元，及自民國一百一十年四月十
五日起至遷讓返還第一項房屋之日止，按月給付原告新臺幣壹萬
玖仟元。
訴訟費用由被告負擔。
    事實及理由
壹、程序方面：
一、按訴狀送達後，原告不得將原訴變更或追加他訴，但擴張或
    減縮應受判決事項之聲明者，不在此限，民事訴訟法第255
    條第1 項第3 款定有明文。本件原告原起訴聲明請求：被告
    應將坐落新北市○○區○○路0 段000 號2 樓房屋（下稱系
    爭房屋）全部遷讓返還原告，及給付租金新臺幣（下同）1
    萬9,000 元，並自民國110 年1 月15日起至遷讓返還系爭房
    屋之日止，按月給付3 萬8,000 元（見110 年度重簡字第
    942 號卷【下稱重簡卷】第11頁）。嗣於110 年10月15日言
    詞辯論時當庭變更聲明請求：被告應將系爭房屋全部遷讓返
    還原告，及給付租金3 萬8,000 元，並自110 年4 月15日起
    至遷讓返還系爭房屋之日止，按月給付原告1 萬9,000 元（
    見本院卷二第22頁）。查原告上開變更請求之積欠租金及按
    月給付款項，核分屬擴張或減縮應受判決事項之聲明，揆諸
    首揭規定，應予准許。
二、被告經合法通知，未於言詞辯論期日到場，核無民事訴訟法
    第386 條各款所列情形，爰依原告聲請，由其一造辯論而為
    判決。
貳、實體方面：
一、原告主張：原告為系爭房屋之所有權人，被告於109 年11月
    15日與原告簽訂租賃契約（下稱系爭租約），約定由被告向
    原告承租系爭房屋，租賃期間自109 年11月15日起至110 年
    11月15日止，每月租金1 萬9,000 元，被告應於每月15日以
    前繳納，押租金則為3 萬8,000 元。詎被告僅繳納上開押租
    金及首月租金1 萬9,000 元，自109 年12月15日起即未再依
    約繳納租金，經以押租金抵償109 年12月、110 年1 月之租
    金後，迄110 年4 月15日止被告已積欠110 年2 月、3 月之
    租金共計3 萬8,000 元。又原告前陸續發函向被告催討租金
    ，並表示欲終止系爭租約後，被告亦已傳送簡訊予訴外人即
    原告之夫黃明鑫，表示同意於110 年4 月15日與原告辦理結
    清及交還房屋事宜，故系爭租約應於110 年4 月15日即已終
    止。又被告於系爭租約終止後，未返還系爭房屋，而無權占
    用系爭房屋，並獲有相當於租金之不當得利，故被告應自
    110 年4 月15日起至遷讓返還系爭房屋之日止，按月給付原
    告1 萬9,000 元。爰依民法第767 條第1 項前段、第455 條
    前段規定，請求擇一判准被告遷讓返還系爭房屋，及依系爭
    租約請求被告給付積欠租金，並依不當得利之法律關係請求
    被告自110 年4 月15日起至遷讓返還系爭房屋之日止，按月
    給付原告相當於租金之不當得利等語，並聲明：被告應將系
    爭房屋全部遷讓返還原告，及給付租金3 萬8,000 元，並自
    110 年4 月15日起至遷讓返還系爭房屋之日止，按月給付原
    告1 萬9,000 元。
二、被告未於言詞辯論期日到場，亦未提出書狀作何聲明或陳述
    。
三、得心證之理由：
  ㈠經查，原告主張之上開事實，業據提出存證信函2 份、系爭
    租約、房屋稅繳款書及建物所有權狀各1 份等件為證（見重
    簡卷第13頁、第14頁、第15頁至第23頁、第33頁、第45頁）
    ，且被告已於相當時期受合法之通知，未於言詞辯論期日到
    場，亦未提出書狀爭執，依民事訴訟法第280 條第3 項前段
    準用同條第1 項規定，視同自認，堪信原告之主張為真實。
  ㈡按承租人於租賃關係終止後，應返還租賃物；所有人對於無
    權占有或侵奪其所有物者，得請求返還之，民法第455 條前
    段、第767 條第1 項前段分別定有明文。又租約終止後，出
    租人除得本於租賃物返還請求權，請求返還租賃物外，倘出
    租人為租賃物之所有人時，並得本於所有權之作用，依無權
    占有之法律關係，請求返還租賃物（最高法院75年台上字第
    801 號判例意旨參照）。查原告前發函向被告催討租金，並
    表示欲終止系爭租約後，被告業已傳送簡訊表示同意於110
    年4 月15日辦理結清及交還房屋事宜等情，業據認定如前，
    應認兩造業已合意系爭租約於110 年4 月15日終止，故原告
    主張系爭租約已於110 年4 月15日終止乙節，洵為有據。又
    系爭租約既已於110 年4 月15日合法終止，惟被告仍占有使
    用系爭房屋，自屬無權占有，故原告依民法第767 條第1 項
    前段規定，請求被告將系爭房屋全部遷讓返還原告，核屬有
    據，應予准許。又原告依民法第767 條第1 項前段規定所為
    返還系爭房屋之請求既有理由，則其擇一依民法第455 條前
    段規定所為之同一請求，即毋庸再予審究，併此敘明。
  ㈢次按承租人應依約定日期，支付租金，民法第439 條前段定
    有明文。查被告於系爭租約期間內，尚有109 年12月至110
    年3 月間之租金共計7 萬6,000 元未為給付（計算式：1 萬
    9,000 元x 4 月=7萬6,000 元），經以押租金3 萬8,000 元
    抵償前2 期租金後，尚積欠110 年2 月、3 月之租金共計3
    萬8,000 元，則原告依系爭租約約定，請求被告給付積欠租
    金3 萬8,000 元，核屬有據，應予准許。
  ㈣復按無法律上之原因而受利益，致他人受損害者，應返還其
    利益。雖有法律上之原因，而其後已不存在者，亦同，民法
    第179 條定有明文。又依不當得利之法則請求返還不當得利
    ，以無法律上之原因而受利益，致他人受有損害為其要件，
    故其得請求返還之範圍，應以對方所受之利益為度，非以請
    求人所受損害若干為準，無權占有他人不動產，可獲得相當
    於租金之利益，此為社會通常之觀念（最高法院61年台上字
    第1695號判例意旨參照）。查原告為系爭房屋之所有權人，
    被告於系爭租約終止後，無權占用系爭房屋，被告因此受有
    相當於租金之利益，並致原告受有損害，揆諸前揭法條及裁
    判意旨，原告請求被告給付相當於租金之不當得利，洵為有
    據。又被告向原告承租系爭房屋之每月租金為1 萬9,000 元
    ，業據前述，是被告於系爭租約終止後繼續占用系爭房屋，
    每月即受有相當於租金之利益，本院審酌被告無權占用系爭
    房屋所受免繳租金之利益，致原告受有無法使用系爭房屋之
    損害，所應返還予原告者即為免繳租金之利益等節，因認以
    系爭租約原約定之每月租金1 萬9,000 元，作為本件不當得
    利金額之計算基準，尚屬允當。從而，原告請求被告給付自
    110 年4 月15日起至遷讓返還系爭房屋之日止，按月給付1
    萬9,000 元，核屬有據，亦應准許。
四、綜上所述，原告依民法第767 條第1 項前段、第179 條等規
    定及系爭租約之法律關係，請求被告將系爭房屋全部遷讓返
    還原告，並給付原告3 萬8,000 元，及自110 年4 月15日起
    至遷讓返還系爭房屋之日止，按月給付原告1 萬9,000 元，
    為有理由，應予准許。
五、訴訟費用負擔之依據：民事訴訟法第78條。
中    華    民    國   110    年    11    月    30    日
                  民事第七庭    法  官  李宇銘
以上正本係照原本作成。
如對本判決上訴，須於判決送達後20日之不變期間內，向本院提
出上訴狀。如委任律師提起上訴者，應一併繳納上訴審裁判費。
中    華    民    國   110    年    11    月    30    日
                                書記官  黃筱玲